【裁判字號】    97,審訴,1374
【裁判日期】    980318
【裁判案由】    確認債權存在等
【裁判全文】
臺灣臺北地方法院民事判決            97年度審訴字第1374號
原      告  日月行館開發事業股份有限公司
法定代理人  乙○○
訴訟代理人  徐松龍律師
複  代理人  甲○○
被      告  內政部營建署
法定代理人  丁○○
訴訟代理人  丙○○
上列當事人間請求確認債權存在等事件，本院於民國98年3月4日
言詞辯論終結，判決如下：
    主  文
確認塑品實業股份有限公司對被告有新臺幣壹佰貳拾壹萬柒仟肆
佰伍拾捌元之工程款債權存在。
原告其餘之訴駁回。
訴訟費用新臺幣肆萬玖仟貳佰壹拾元由被告負擔四分之一（即
新臺幣壹萬貳仟佰零元），餘由原告負擔。
   事實及理由
一原告起訴主張：
  (一)訴外人塑品實業股份有限公司（下稱塑品公司）前承攬伊之
    「日月行館國際觀光旅館新建工程─鋼構工程」，嗣塑品公
    司發生財務困難，乃同意終止上開工程合約並返還伊溢收之
    工程款新臺幣（下同）135,060,000 元，另給付以該溢收工
    程款20% 計算之賠償金。伊乃向臺灣高雄地方法院聲請對塑
    品公司發支付命令獲准（案列97年度促字第26190 號），並
    在鈞院聲請強制執行塑品公司對被告之工程款債權（案列97
    年度執字第51412 號），詎被告聲明異議，稱塑品公司對其
    並無任何工程款債權存在。惟塑品公司於民國95年間承攬被
    告之「農委會屏東農業生物技術園區第一期標準廠房新建工
    程」（下稱系爭工程），被告尚有工程尾款4,869,830 元未
    付，故塑品公司對被告確有工程款債權存在等語。
  (二)聲明為：確認塑品公司對被告有4,869,830 元之工程款債權
    存在。
二被告則抗辯：
  (一)系爭工程實為塑品公司及訴外人盛隆營造股份有限公司（下
    稱盛隆公司）共同承攬，且塑品公司所占系爭工程契約金額
    比率僅25% ，而塑品公司及盛隆公司共同承攬系爭工程，尚
    有工程款4,869,830元未領，塑品公司僅得請求其中之1,217
    ,458元。
  (二)聲明為：原告之訴駁回。
三兩造不爭執之事實：
  (一)塑品公司、盛隆公司於95年2月6日與被告簽訂工程契約，共
    同承攬系爭工程（見本院卷第41-57頁）。
  (二)原告以其對塑品公司有162,072,000 元之債權為由，向本院
    聲請對塑品公司強制執行（案列97年度執字第51412 號），
    本院於97年6 月16日核發扣押命令，禁止被告對塑品公司清
    償工程款債權；被告於收受該扣押令後，以系爭工程尚在保
    固期間，現時無法確定塑品公司對其有無債權，故不能承認
    債權之存在為由聲明異議（見本院卷第10、25頁）。
  (三)系爭工程於96年10月4 日經被告驗收合格，經結算後工程尾
    款計10,01 8,301元，被告依約保留結算金額2% 之工程保固
    款2,436,765元，並扣除罰款2,678,856元及其他金額32,850
    元後，尚有4,869,830 元未付（見本院卷第20頁發包工程竣
    工計價單）。
四得心證之理由：
  (一)按確認法律關係之訴，非原告有即受確認判決之法律上利益
    者，不得提起之，民事訴訟法第247 條前段定有明文。而該
    條所謂即受確認判決之法律上利益，係指因法律關係之存否
    不明確，致原告在私法上之地位有受侵害之危險，而此項危
    險得以對於被告之確認判決除去之者而言（最高法院42年台
    上字第1031號判例參照）。塑品公司對被告是否有工程款債
    權存在，攸關原告對塑品公司之債權是否得以保全，原告對
    此即有請求確認之法律上利益，其提起確認之訴，於法即無
    不合。
  (二)查塑品公司、盛隆公司確實向被告共同承攬系爭工程，且該
    工程業於96年10月4 日驗收合格，扣除保固款及罰款等金額
    後，被告尚有工程款4,869,830 元未付等情，為兩造所不爭
    ，並有工程契約、發包工程竣工計價單在卷可稽（見本院卷
    第41-57 頁、第20頁），足證被告針對系爭工程，尚有給付
    工程款4,869,830 元之債務存在。惟原告主張塑品公司有權
    請求被告給付全部工程款，則為被告所否認，並以前開情詞
    置辯。經查：
    1.依卷附之共同投標協議書第3 條約定：「各成員所占契約
      金額比率：第一成員（即塑品公司）：25% 、第二成員（
      即盛隆公司）：75% 」等語，可知塑品公司、盛隆公司所
      占系爭工程契約金額比例各為25%、75%，被告辯稱塑品公
      司就系爭工程款所得主張之權利僅為其中之25%（即1,217
      ,4 58元）一節，即非虛妄。
    2.原告雖稱塑品公司有請求被告給付全部工程款之權利，至
      塑品公司、盛隆公司間如何分配款項，則為彼等之內部關
      係云云，然細觀前開共同投標協議書第1條、第6條約定：
      「共同投標廠商同意由塑品公司為代表廠商，並以代表廠
      商之負責人為代表人，負責與機關意見之聯繫，任何由代
      表廠商具名代表共同投標廠商之行為，均視為共同投標廠
      商全體之行為。機關對代表廠商之通知，與對共同投標廠
      商所有成員之通知具同等效力」、「共同投標廠商同意契
      約價金依下列方式請領：由代表廠商檢具各成員分別出具
      之發票及相關文件向機關統一請領」等語，可知塑品公司
      、盛隆公司約定由塑品公司為代表廠商，僅為負責與被告
      間之聯繫，系爭工程款雖由塑品公司向被告統一請領，惟
      仍須由塑品公司、盛隆公司分別出具發票及相關文件，益
      徵塑品公司、盛隆公司就系爭工程契約各得主張之權利，
      仍依彼等所占契約金額比例計算之，要難遽認塑品公司有
      請求被告給付全部工程款之權利，是原告此部分主張即不
      足取。
  (三)綜上所述，原告起訴請求確認塑品公司對被告有 1,217,458
    元之工程款債權存在，為有理由，應予准許；逾此數額之請
    求，則無理由，應予駁回。
  (四)本件事證已明，兩造其餘主張及舉證，核與判決結果無影響
    ，爰不再一一論列，併予敘明。
五訴訟費用負擔之依據：民事訴訟法第79條。
中    華    民    國    98    年    3     月    18    日
                  民事第六庭    法  官  陳婷玉
以上正本係照原本作成
如對本判決上訴，須於判決送達後20日內向本院提出上訴狀
中    華    民    國    98    年    3     月    18    日
                                書記官  曾靖雯


司法院資訊處製作；財團法人民間司法改革基金會備份。
